【裁判字號】    94,訴,291
【裁判日期】    950127
【裁判案由】    侵權行為損害賠償
【裁判全文】
臺灣宜蘭地方法院民事判決               94年度訴字第291號
原      告  甲○○
            丁○○
被      告  乙○○
            丙○○
當事人間侵權行為損害賠償事件，業於民國95年 1月19日言詞辯
論終結，本院判決如下：
    主      文
被告應連帶給付原告甲○○新台幣壹拾伍萬伍仟元、應連帶給付
原告丁○○新台幣壹拾萬貳仟伍佰元，及均自民國九十四年十一
月二十五日起至清償日止按年息百分之五計算之利息。
訴訟費用由被告連帶負擔。
本判決得假執行。
    事實及理由
一、本件被告丙○○經合法送達，未於言詞辯論期日到場，核無
    民事訴訟法第 386條各款所列情形，爰依原告之聲請，由其
    一造辯論而為判決。
二、原告起訴主張：被告等二人於民國93年 5月15日晚間23時許
    ，故意共同毀損原告甲○○所有車牌號碼8F-0081號（ 原為
    BH-1389號）自用小客車，及原告丁○○所有車牌號碼XE-33
    16號自用小客車。且原告上揭兩車輛已因毀損致喪失原有之
    功能，經鑑定後原告甲○○之前揭車輛於毀損前尚有價值新
    台幣（下同 ）155,000元，原告丁○○之車輛於毀損前則價
    值102,500元，從而原告自得依據民法第184條及 185條規定
    ，訴請被告連帶賠償上述車輛因毀損所減少之價值等語。並
    聲明請求：如主文所示。
三、被告方面：被告乙○○以否認有故意毀損原告兩人前開車輛
    之行為資為抗辯，並聲明請求：駁回原告之訴。被告丙○○
    則未於言詞辯論期日到庭，亦未提出書狀作何聲明及陳述。
四、本件不爭執之事實：
    原告甲○○所有車牌號碼 8F-0081號自用小客車，及原告丁○○所有車牌號碼XE-3316號自用小客車，於93年5月13日晚
    間遭人毀損，且致兩車輛喪失功能無法再為使用等情，已據
    原告提出刑事判決書、受理刑事案件報案三聯單各一份，汽
    機車異動登記書二份及照片六幀為證（卷第6至17頁 ），堪
    信為實在。
五、本件之爭點及法院之判斷：
    然原告主張其二人所有之車輛係遭被告二人共同毀損乙節，
    已為被告乙○○所否認，是經雙方就所爭執之事項進行整理
    ，確認本件應審酌之爭點為：(一)被告是否有共同侵權行為之
    事實？(二)如構成共同侵權行為之事實，則被告應負擔之損害
    賠償額為多少？（參卷第62頁）茲就兩項爭點判斷如下：
  (一)爭點一、被告是否有共同侵權行為之事實？
    經查，原告主張被告有故意毀損原告所有前揭二車輛之侵權
    行為事實，因被告丙○○於相當期間內經合法通知，而不於
    言詞辯論期日到場，亦未提出書狀為爭執，依民事訴訟法第
    280條第3項準用同法條第 1項之規定，應視同自認。是原告
    此部分之主張，足認為真實。至於被告乙○○固否認有與另
    名被告丙○○共同毀損原告所有之車輛，然經本院調閱臺灣
    宜蘭地方法院檢察署93年度偵字第2212號偵查卷（含警詢卷
    宗）及本院94年度易字第115號刑事卷宗後，經審酌：
  1.被告乙○○曾於93年5月8日中午前往原告甲○○、丁○○位
    於宜蘭縣三星鄉○○路○段143號住處，向原告之子即訴外人
    古乾正催討債務未果後，向原告二人出言表示：「如果不還
    錢的話，要砸車」乙節，迭據原告甲○○與丁○○自警詢、
    偵查及本院刑事庭審理時陳述甚詳（參警卷第1頁反面、第6
    頁正反面、第9頁反面、偵查卷第18頁至第19頁、第15 頁至
    第46頁、第69頁至第70頁、本院94年度易字第 115號刑事卷
    第50頁、第53頁至第55頁）。再佐以原告二人皆與被告乙○○素不相識且無怨懟或仇隙，衡情並無設詞誣攀之理，可徵
    原告於刑事案件中指訴乙○○曾對其二人出言恫嚇欲砸車之
    事，應非虛詞而可採信。
  2.又原告甲○○、丁○○所有之上開自用小客車，遭被告丙○○夥同數人持鐵棍等物共同砸毀時，原告甲○○旋即抄記在
    場之自用小客車車牌號碼各為7739-FM號與5859-FM號之事實
    ，已據原告二人陳述綦詳（ 參見警卷第1、4、8、11頁，偵
    查卷第18至19頁、第44至45頁、本院刑事卷第52、54頁），
    又車牌號碼7739-FM號自用小客車係由被告丙○○使用，車
    牌號碼 5859-FM號之自用小客車則為被告乙○○使用等情，
    亦經被告二人於刑事庭中所不否認（參本院刑事卷第56頁）
    ，且據被告乙○○在本件所自承。再者，原告甲○○所有之
    自用小客車在案發前，雖曾遭砸毀，惟其於93年 5月19日警
    詢及93年 7月12日偵訊時，皆明確指稱先前遭砸車之事與被
    告丙○○及被告乙○○無關（參警卷第4頁、偵查卷第18 頁
    ）等語綦詳，顯見原告甲○○應非係遭砸車卻無法覓得下手
    之人，始空言指訴被告乙○○。
  3.再者，原告之子古乾正係積欠被告乙○○債務，並未積欠被
    告丙○○任何債款，此業據古乾正於刑事偵查中結證在卷（
    參偵查卷第43頁、第71頁），復未見被告乙○○否認，從而
    ，依被告乙○○或丙○○於93年3月至5月間迭次前往原告住
    處向兩人催討其子古乾正之債務未果後，曾揚言：若不還錢
    即將砸車等情，已足認定被告丙○○係為被告乙○○催討債
    務，而與被告乙○○共同毀損原告二人之車輛。是被告乙○○縱未親自至現場砸毀原告之車輛，亦可認其與被告丙○○
    間具有共同毀損之犯意聯絡及行為分擔，仍構成共同侵權行
    為。
  4.此外，被告二人確有共同損壞原告甲○○、丁○○所有車輛
    之事實，亦經本院刑事庭認定屬實，並以94年度易字第115
    號判決被告乙○○、丙○○共同損壞他人之物，足以生損害
    於他人，各處有期徒刑五月得易科罰金，有刑事判決書在卷
    可憑（卷第6至8頁），且被告二人對於上揭刑事判決均未提
    起上訴，該案件已經確定乙節，亦有刑事卷宗足稽。故原告
    主張被告二人因共同毀損原告所有之前揭二車輛，業已構成
    共同侵權等情，已堪認定。
  (二)爭點二、如構成共同侵權行為之事實，則被告應負擔之損害
    賠償額為多少？
  1.按因故意或過失不法侵害他人之權利者，負損害賠償責任；
    數人共同不法侵害他人之權利者，連帶負損害賠償責任，民
    法第 184條第1項、第85條第1項分別明文規定。次按不法毀
    損他人之物者，應向被害人賠償其物因毀損所減少之價額，
    民法第 196條亦有規定。查被告二人故意毀損原告所有車輛
    之行為，已致原告甲○○、丁○○之自用小客車均受到損害
    等事實，既均認定，是原告本於共同侵權行為之法律關係，
    請求被告連帶負侵權行為損害賠償之責，核屬正當。
  2.是查，被告前述之共同侵權行為，因致原告甲○○所有車牌
    號碼8F-0081號之自小客車，及原告丁○○所有車牌號碼XE-
    3316號自用小客車，全部毀損並喪失原有之功能，是原告主
    張應以二車輛受損前之市場價值，來計算其等所受之損害乙
    節，亦核屬有據。又原告甲○○所有之車輛，廠牌係為ＢＭ
    Ｗ（1990cc），規格型式為520I，出廠年月為79年 1月，該
    車輛於93年5月間之市場價值尚有155,000元；另原告丁○○
    所有之自小客車，廠牌則為ＢＥＮＺ（2746cc），70年出廠
    ，規格型式為280SE，於93年5月之市場價值為 102,500元等
    情，有汽機車異動登記書、汽車新領牌照登記書各二份，及
    宜蘭縣汽車商業同業公會95年 1月13日宜汽商源字第950006
    號函所檢附之「評估證明單」可稽（ 見卷宗第9、11、34、
    35、54至59頁），兩造對該鑑定結果亦不爭執，從而原告甲○○、丁○○主張渠二人所有之車輛，因被告之共同侵權行
    為致毀損所減少之價額，應分別以155,000元、102,500元為
    計算，堪足採憑。
六、綜上所述，被告二人有共同毀損原告所有車輛之侵權行為事
    實，既經認定，從而原告基於共同侵權行為之法律關係，訴
    請被告連帶給付原告甲○○ 155,000元，及連帶給付原告丁○○ 102,500元，及均自起訴狀繕本合法送達最後一名被告
    之翌日即94年11月25日起至清償日止，按年息百分之五計算
    之利息，洵屬正當，應予准許。
七、又就原告勝訴部分，因本件所命給付之金額均未逾 500,000
    元，依民事訴訟法第389條第1項第 5款規定，應依職權宣告
    假執行。
八、裁判費用負擔之依據：民事訴訟法第85條第2項。
中    華    民    國    95    年    1     月    27    日
                  臺灣宜蘭地方法院民事庭
                      法  官  邱景芬
正本與原本無異。
如不服本判決應於判決送達後20日內提出上訴狀（須附繕本）。
中    華    民    國    95    年    1     月    27    日
                      書記官  莊怡麗


司法院資訊處製作；財團法人民間司法改革基金會備份。
